【裁判字號】    95,簡,279
【裁判日期】    951024
【裁判案由】    綜合所得稅
【裁判全文】
高雄高等行政法院簡易判決
                                     95年度簡字第00279號
原      告  甲○○
訴訟代理人  丙○○
被      告  財政部臺灣省南區國稅局
代  表  人  乙○○
上列當事人間因綜合所得稅事件，原告不服財政部中華民國95年
8月18日台財訴字第09500365400號訴願決定，提起行政訴訟。本
院判決如下：
    主  文
原告之訴駁回。
訴訟費用由原告負擔。
    事實及理由
一、緣原告配偶丙○○係臺南市私立和順托兒所（下稱和順托兒
    所）負責人，民國（下同）92年度綜合所得稅結算申報，列
    報其配偶取自該托兒所其他所得新臺幣（下同）320,241元
    ，被告原核調查核定該托兒所收入總額11,502,696元，費用
    總額9,495,496元，全年所得額2,007,200元，按盈餘分配比
    例37.26%（136天/365天；92年5月17日起負責人變更為林益
    在，林益在盈餘分配比例62.74﹪）計算，核定其他所得747
    ,883元，併課其當年度綜合所得稅，原告不服，就該托兒所
    捐贈金額申經復查未獲變更，提起訴願，亦遭決定駁回，遂
    提起本件行政訴訟。
二、原告起訴主張：執行業務所得查核辦法（下稱查核辦法）第
    33條之1第1款規定對於教育、文化、公益、慈善或團體之捐
    贈，以捐贈總額不超過「執行業務所得總額」10%為限。其
    已指明係以「執行業務所得總額」百分之十為基準，而非以
    「所得額」為準。被告之核定將「執行業務所得總額」文意
    僅強調「所得」兩字的意義，有違全部文脈的意旨。再者，
    查核辦法第33條之1第3款之計算公式，如係依被告之算法，
    則有違所得稅法鼓勵業務單位對非營利公益機構捐贈之美意
    。因依被告所認定的公式算出所得再乘以10%，捐獻金額將
    很少；又假設業務單位虧損，且捐獻金額已捐贈，依被告認
    定的公式係扣除各項費用後所得盈餘來核定，就不能還原「
    所得總額」，則本筆捐獻怎麼能核定？顯然前後矛盾。爰請
    求判決：訴願決定及原處分均撤銷。被告則以：按「個人之
    綜合所得總額，以其全年左列各類所得合併計算之：．．．
    第10類：其他所得：不屬於上列各類之所得，以其收入額減
    除成本及必要費用後之餘額為所得額。」為所得稅法第14條
    第1項第10類所明定。次按「私人辦理之補習班、幼稚園、
    托兒所、養護、療養院（所），不符合免稅規定者，其所得
    之查核準用本辦法。」及「對於教育、文化、公益、慈善機
    構或團體捐贈，以捐贈總額不超過執行業務所得總額百分之
    十為限。但有關國防、勞軍之捐贈及對政府之捐贈，不受金
    額之限制。．．．對於教育、文化、公益、慈善機構或團體
    捐贈總額之計算公式為：【核定收入總額－各項損費（包括
    國防、勞軍及對政府之捐贈，但不包括其他捐贈）】÷（1
    ＋10/100）×10﹪」為查核辦法第2條第2項及第33條之1第1
    款、第3款所規定。查核辦法第33條之1第1款規定，捐贈總
    額不超過執行業務「所得」總額10%為限，尚非執行業務「
    收入」總額10%，合先陳明。又同法第3款亦明定，係以核定
    收入總額減除各項損費後除以（1＋10/100），還原成執行
    業務所得總額，再乘以10%計算捐贈限額，是被告依上開規
    定核定該托兒所捐贈200,719元，並無不合，請求判決：駁
    回原告之訴。
三、按「個人之綜合所得總額，以其全年左列各類所得合併計算
    之：．．．第二類：執行業務所得：凡執行業務者之業務或
    演技收入，減除業務所房租或折舊、業務上使用器材設備之
    折舊及修理費，或收取代價提供顧客使用之藥品、材料等之
    成本、業務上雇用人員之薪資、執行業務之旅費及其他直接
    必要費用後之餘額為所得額營利所得．．．．．第十類：其
    他所得：不屬於上列各類之所得，以其收入額減除成本及必
    要費用後之餘額為所得額。」為所得稅法第14條第1項第2類
    及第10類所明定。又「私人辦理之補習班、幼稚園、托兒所
    、養護、療養院（所），不符合免稅規定者，其所得之查核
    準用本辦法。」及「對於教育、文化、公益、慈善機構或團
    體捐贈，以捐贈總額不超過執行業務所得總額百分之十為限
    。但有關國防、勞軍之捐贈及對政府之捐贈，不受金額之限
    制。．．．對於教育、文化、公益、慈善機構或團體捐贈總
    額之計算公式為：【核定收入總額－各項損費（包括國防、
    勞軍及對政府之捐贈，但不包括其他捐贈）】÷（1＋10/10
    0）×10﹪」為查核辦法第2條第2項及第33條之1第1款、第3
    款所規定。
四、本件如第一段所載之事實，分別經兩造具狀陳明，並有被告
    之核定通知書附原處分卷可稽，自堪認定。原告雖以前揭情
    詞資為爭執，惟查：原告配偶系爭所得乃取自其負責經營之
    和順托兒所，依查核辦法第2條第2項規定，有關和順托兒所
    之所得及其對教育、文化、公益、慈善機構或團體捐贈之扣
    除額之查核，應適用該辦法第33條之1第1款之規定，以不超
    過執行業務所得總額百分之十為限；所謂所得總額，係指各
    項所得額之總和之謂；至所謂所得額，則指收入減除必要成
    本費用後之餘額之謂，此觀諸所得稅法第14條第1項係以其
    各類所得額之總額為綜合所得總額，而各類規定之所得額，
    例如，第二類執行業務所得、第五類租賃及權利金所得、第
    六類自力耕作所得及第七類財產交易所得等，均係以收入減
    除必要成本費用後之餘額為所得額，即徵明瞭。此外，再對
    照所得稅法第36條第2款就營利事業對合於同法第11條第4項
    規定之教育、文化、公益、慈善機關或團體之捐贈，亦規定
    以不超過所得額10%為限；而其所稱之所得額，依同法第24
    條及其施行細則第42條規定，即指以其本年度收入總額減除
    各項成本費用、損失及稅捐後之純益額，而經該管稽徵機關
    核定者為限，換言之，上開所得額及所得總額概念，均是以
    收入減除成本費用之餘額，而非單指未扣除成本費用前之收
    入或收入總額而言。是原告訴稱查核辦法第33條之1第1款所
    稱之「執行業務所得總額」，應指未扣除各項費用前之收入
    云云，否則業務單位之收入扣除各項成本費用後若已經虧損
    ，則已捐贈之金額將無法核定，且能認列為費用之捐贈金額
    會很少，違反所得稅法鼓勵對非營利公益機構捐贈之美意云
    云，顯係對法令之誤解，並不可採。故被告依查核辦法第33
    條之1第1款及第3款規定，以核定收入總額減除各項損費後
    除以（1＋10/100），還原成執行業務所得總額，再乘以10%
    計算系爭捐贈限額，核定和順托兒所本年度捐贈200,719元
    ，並無不合。
五、綜上所述，原告之主張並不可採。從而，被告以和順托兒所
    92年度捐贈金額應為200,719元，核定原告配偶取自和順托
    兒所其他所得747,883元，併課其當年度綜合所得稅，並無
    違誤。訴願決定予以維持，亦無不合。原告起訴意旨求為撤
    銷，為無理由，應予駁回。並不經言詞辯論為之。又本件事
    證已臻明確，兩造其餘陳述，核與判決之結果無影響，無逐
    一論述之必要，併此敘明。
據上論結，本件原告之訴為無理由，依行政訴訟法第236條、第
233條第1項、第195條第1項後段、第98條第3項前段，判決如主
文。
中    華    民    國    95    年    10    月    24    日
                      第二庭 法  官    簡慧娟
以上正本係照原本作成。
如不服本判決，應於送達後20日內，向本院提出上訴狀並表明上
訴理由，如於本判決宣示後送達前提起上訴者，應於判決送達後
20日內補提上訴理由書（須按他造當事人人數附繕本）。
提起上訴應預繳送達用雙掛號郵票7份（每份34元）。
中    華    民    國    95    年    10    月   24     日
                              書記官   楊曜嘉
附註:
行政訴訟法第235條（第1項、第2項）:
對於適用簡易程序之裁判提起上訴或抗告，須經最高行政法院之
許可。
前項許可，以訴訟事件所涉及之法律見解具有原則性者為限。


司法院資訊處製作；財團法人民間司法改革基金會備份。
